【裁判字號】    90,易,125
【裁判日期】    900404
【裁判案由】    竊盜
【裁判全文】
臺灣基隆地方法院刑事判決                            九十年度易字第一二五號
    公  訴  人  臺灣基隆地方法院檢察署檢察官
    被      告  甲○○
右列被告因竊盜案件，經檢察官提起公訴（八十九年度偵字第五二二○號），本院判
決如左：
    主  文
甲○○竊盜，未遂，處有期徒刑月，如易科罰金，以佰元折算壹日。
    事  實
一、甲○○有多次竊盜前科，最近一次犯竊盜罪經臺灣高等法院判處有期徒刑七月確
    定，於民國八十四年七月三十一日縮刑執行完畢出監（不構成累犯），猶不知悔
    改，竟意圖為自己不法之所有，於八十九年十二月十九日上午十一時許，在臺北
    縣萬里鄉野柳村臺二線四十七公里處國聖橋下，先徒手強力拉扯乙○○所有停放
    該處之車牌號碼Ｆ八—八一九七號自用小客貨車駕駛座後方之車窗玻璃，致非屬
    安全設備之車窗卡榫毀損（毀損部分未據告訴），繼而打開車門入內著手搜尋財
    物時，因觸動警報器而作罷，正欲駕駛其車牌號碼Ｔ八—一○八二號自用小貨車
    離去時，為在附近釣魚之乙○○發現攔阻並報警處理，當場在乙○○之車後座椅
    上採得甲○○穿著之拖鞋印二枚，並扣得甲○○所有之拖鞋一雙，始悉上情。
二、案經臺北縣警察局金山分局報告臺灣基隆地方法院檢察署檢察官偵查起訴。
    理  由
一、訊據被告甲○○固不否認伊當時確駕駛車牌號碼Ｔ八—一○八二號自用小貨車停
    放在被害人乙○○所有之車牌號碼Ｆ八—八一九七號自小客貨車旁，卷內照片所
    示黑色拖鞋一雙為伊當天所穿著，卷附拖鞋拓印二枚也是自伊拖鞋拓印而成，但
    辯稱伊沒有任何工具可以破壞車窗卡榫，亦未侵入被害人車內行竊被害人財物，
    被害人車內座椅上之拖鞋印與伊無關，且如果是伊行竊，就不會待在現場等警察
    來云云。然查：
  (一)按「認定犯罪事實所憑之證據，並不以直接證據為限，即綜合各種間接證據，本
    於推理作用，為認定犯罪事實之基礎，如無違背一般經驗法則，尚非法所不許」
    ，最高法院四十四年臺上字第七○二號判例著有明文。至於間接證據，其為訴訟
    上之證明，如於通常一般之人均不致於有所懷疑，而得確信其為真實之程度者，
    自得據之為有罪之認定，復有最高法院七十六年臺上字第四九八六號判例意旨可
    資參照。
  (二)前揭犯罪事實業據證人即被害人乙○○於警訊、偵查中指訴歷歷，復於本院調查
    中結證稱：「當天我開車去該處釣魚，當時下毛毛雨，後來在十點五十分左右，
    被告帶一個人在我旁邊釣魚，隔了二十多分鐘，他回到他車上，我聽到我車子警
    報器在響，有看到我車子右側停一台貨車（事後才知道是被告的車），第一聲響
    （約三十秒）我回頭看，以為是旁邊的車子碰到我車子，就不以為意，第二聲響
    我就判斷應是有人開我的車門，我就跑向我的車子距離約一百五十公尺，我跑到
    一半時，看到被告的車子開到我車子的後方停住，中間有隔一台自小客車，我發
    現我車子左側後方車窗玻璃被撬開，我將車門打開發現車上座椅座墊上有二個鞋
    印，車內財物並無損失。但是車窗卡榫被破壞」、「當時那裡共停了五、六輛車
    子，只有被告在車內，附近無其他人，我將車子開出擋住被告的出路，就報警了
    」（本院九十年三月九日訊問筆錄參照）等語，輔以被告當時腳穿拖鞋一雙，警
    方則自被害人車內座椅上採得拖鞋印二枚，經到場處理警員丙○○拓印被告所穿
    拖鞋之鞋底形狀及紋路，實際比對車內座椅上二枚鞋印後，發現兩者不論大小、
    形狀、鞋底紋路均完全相同（證人丙○○於本院九十年三月九日之訊問筆錄參照
    ）；佐以被告於警訊中自承被害人之汽車警報器作響之際，附近並無其他人，亦
    無任何人車自現場離去（八十九年十二月十九日警訊筆錄、臺灣基隆地方法院檢
    察署檢察官九十年一月十七日訊問筆錄參照）等情，綜合上開各種證據，益足證
    被告確有破壞被害人汽車車窗後，侵入車內行竊之行為。
  (三)被告雖以當時伊車內並無任何工具可以破壞車窗，伊如有行竊，不可能待在現場
    等警察來處理等語置辯，然觀諸卷附被害人之汽車照片所示之車窗外型及結構，
    尚非定要使用工具始得開啟，自該車之車窗玻璃無損壞，然車窗卡榫已毀損之情
    狀以觀，被告應係徒手強力拉扯車窗，致車窗卡榫毀損後，再開啟車窗藉以打開
    車門後入內行竊，是被告此部分之辯解，尚無足採。至有關被告供稱伊如係竊賊
    ，不可能留在現場乙節，經查被告當時係遭被害人開車擋去出路始待在現場，此
    有被害人於警訊及本院調查中之結證可佐，且犯罪行為人之行為模式諸端不一，
    縱令被告確係主動留在現場，衡諸前揭各項間接證據，尚難僅據此即認被告與本
    件竊案無關。
  (四)此外，復有卷附現場採證照片八張、拖鞋拓印二枚及扣案之拖鞋一雙可資為憑，
    事證明確，被告犯行堪可認定，應依法論科。
二、
  (一)按「行為後法律有變更者，適用裁判時之法律。但裁判前之法律有利於行為人者
    ，適用最有利於行為人之法律」，刑法第二條第一項定有明文，究中所稱之「法
    律」變更係指規定「刑罰」之實體法有所變更而言，此自保安處分（刑法第二條
    第二項）、褫奪公權（刑法施行法第二條）、程序法均採從新原則，毋需另為新
    舊法之比較自明。次按刑法為顧及受刑人之各種境遇情狀，對於受短期自由刑及
    罰金刑宣告之受刑人，因限於各種特殊原因以致客觀上不能執行或難以執行原宣
    告刑時，為避免短期自由刑可能產生之弊病，准許受刑人在符合法定條件下，得
    為易刑處分，刑法第四十一條之易科罰金、第四十二條之易服勞役及第四十三條
    之易以訓誡，即係此種關於執行刑罰之易科標準，由於事關刑事執行，且與刑罰
    法律之變更無涉，自應當然適用裁判時之新法，而無比較新舊法之問題，最高法
    院二十九年上字第五二五號、第二三二九號判例均同此旨。經查本件被告犯罪後
    ，刑法第四十一條於九十年一月十日經總統以華總一義字第九○○○○○三八○
    ○號令修正公布，並於同年月十二日正式生效施行，根據該修正條文之立法理由
    係以「原條文以最重本刑三年為限，放寬為五年，因為眾多最重本刑五年之罪如
    背信、侵占、詐欺等，在當今日新月異工商社會中，誤觸法網者眾；基於刑法『
    從新從輕』主義，目前罪刑確定尚未執行者，罪刑確定正在執行者均適用之」，
    亦足證立法者認為僅有罪刑確定尚未執行者、罪刑確定正在執行者始有基於「從
    新從輕」原則為新舊法之比較適用，至若罪刑尚未裁判確定者，當然直接適用裁
    判時之新法即可，應無贅論如何比較新舊法之問題，合先敘明。
  (二)次按刑法竊盜罪所保護之法益乃各個人對其所管領動產之支配力，是於決定竊盜
    行為著手時點之際，即應考慮具體財產持有人之支配力是否已有被侵害之直接或
    現實危險性，並應以犯罪行為之實施是否已足以識別行為人欲犯竊盜罪，且該行
    為或延伸該行為是否足以造成竊盜犯罪結果之發生為判斷基準。經查被告徒手強
    力拉扯被害人汽車之車窗玻璃，造成車窗卡榫受有毀損後，繼而打開車門侵入車
    內搜尋財物之際，係因車內警報器發出聲響始作罷，雖未發生財物支配力移轉之
    犯罪結果，然被告上開行為顯然足以識別其欲犯竊盜罪，且業已對於被害人就其
    車內財物之支配力有遭受侵害之現實危險，應認被告已著手竊盜行為之實施，惟
    尚未生犯罪結果，其犯罪屬未遂，是核其所為，係犯刑法第三百二十條第三項、
    第一項之竊盜未遂罪。被告著手竊盜行為之實施而不遂，為未遂犯，爰依刑法第
    二十六條前段之規定，按既遂犯之刑度減輕之。爰審酌被告有多次竊盜前科猶不
    知悔改，犯罪手段及所生危害尚屬輕微，惟犯後仍飾詞否認等一切情狀，量處如
    主文所示之刑，並依上開修正公布之刑法第四十一條第一項之規定，諭知易科罰
    金之折算標準。
  (三)至扣案之拖鞋一雙，非屬違禁物，雖為被告所有，然並非供犯罪所用或犯罪預備
    之物，爰不另為沒收之諭知，併此敘明。
三、據上論斷，應依刑事訴訟法第二百九十九條第一項前段，刑法第三百二十條第三
    項、第一項、第二十六條前段、第四十一條第一項，罰金罰鍰提高標準條例第一
    條前段、第二條，判決如主文。
本案經檢察官黃士元到庭執行職務。
中      華      民      國    九十      年      四      月      四      日
                                  臺灣基隆地方法院刑事第二庭
                                      審判長法  官  邱 志 平
      法  官  陳 培 仁
                                            法  官  楊 皓 清
右正本證明與原本無異。
對於本件判決如有不服，應於收受送達後十日內，向本院提出上訴書狀，上訴於臺灣
高等法院，並按他造當事人之人數附具繕本。
                                            書記官  邱 李 和
中      華      民      國    九十      年      四      月      六      日
附錄論罪法條
刑法第三百二十條第一項、第三項：
意圖為自己或第三人不法之所有，而竊取他人之動產者，為竊盜罪，處五年以下有期
徒刑、拘役或五百元以下罰金。
前二項之未遂犯罰之。


司法院資訊處製作；財團法人民間司法改革基金會備份。
